臺灣高雄地方法院民事裁定　
109年度消債更字第448號
聲  請  人  莊畹碕
0000000000000000

0000000000000000

代  理  人  吳勁昌律師
上列當事人因消費者債務清理事件聲請更生，本院裁定如下：
    主  文
聲請人莊畹碕自中華民國一一０年四月十三日下午四時起開始更
生程序。
命司法事務官進行本件更生程序。
 理  由
一、伊無力清償債務，曾依中華民國銀行公會辦理消費金融案件
    無擔保債務協商機制請求共同協商債務方案成立，約定自民
    國95年9月起，分60期，年利率9.88％，每月清償新臺幣（下
    同），因收入不穩定仍不得已毀諾，因聲請人有不能清償債
    務或有不能清償之虞，復未經法院裁定開始清算程序或宣告
    破產，爰聲請更生等語。 
二、按債務人不能清償債務或有不能清償之虞者，得依本條例所
    定更生或清算程序，清理其債務；債務人無擔保或無優先權
    之本金及利息債務總額未逾新臺幣（下同）00000000元者，
    於法院裁定開始清算程序或宣告破產前，得向法院聲請更生
    ；法院開始更生程序之裁定，應載明其年、月、日、時，並
    即時發生效力；法院開始更生或清算程序後，得命司法事務
    官進行更生或清算程序，必要時得選任律師、會計師或其他
    適當之自然人或法人1人為監督人或管理人，消費者債務清
    理條例（下稱消債條例）第3條、第16條第1項、第42條第1
    項、第45條第1項分別定有明文。
三、經查：
  ㈠按消債條例第151 條第9 項準用同條第7 項但書所稱「因不
    可歸責於己之事由，致履行有困難」之情形，僅須於法院就
    更生或清算之聲請為裁判時存在即為已足，至債務人於履行
    困難之事由發生前有無違約不履行行為，與該事由是否不可
    歸責於債務人之判斷尚屬無涉（另參考98年第1 期民事業務
    研究會第26號之司法院民事廳消費者債務清理條例法律問題
    研審小組意見）。又依消債條例第151 條第9 項準用同條第
    8 項再準用第75條第2 項之規定，債務人可處分所得扣除自
    己及依法應受其扶養者所必要生活費用之餘額，連續3 個月
    低於協商方案應清償之金額者，推定有不可歸責於己之事由
    致履行有困難。聲請人曾請求前置協商債務方案成立，約定
    自98年9月起，分60期，利率9.88 ％，每月清償新臺幣（下
    同）33355元，惟聲請人繳款至95年10月而於95年12月通報
    毀諾，此有國泰世華銀行陳報狀（本案卷第41至50頁）可參
    。經查，聲請人於95年時無申報所得，無投保勞保，此有勞
    工保險被保險人投保資料表【本院109年度司消債調字第578
    號卷（下稱調卷）第13頁背面】、收入證明切結書(本案卷
    第45頁)在卷可按，惟其當時夜市擺攤平均每月收入約40000
    元，扣除個人每月必要支出10072元，僅餘29928元，顯已無
    法負擔每月33355元之還款金額，堪認聲請人之收入無法持
    續支應前揭生活開支及協商款項，致繼續履行有所困難，亦
    即可認聲請人有不可歸責於己之事由，致不能履行原協商條
    件。　　
　㈡聲請人復於民國109年9月29日提出債權人清冊，向本院聲請
    調解債務清償方案，經本院109年度司消債調字第578號受理
    ，於109年10月26日調解不成立，聲請人於109年11月26日聲
    請更生等情，業經本院依職權調閱上開調解卷宗核閱無訛。
    　　
  ㈢聲請人於107年度至108年度申報所得各為1020元、1225元，
    名下無財產，未婚，無子女。有宏泰人壽1張保單解約金154
    3元、台灣人壽2張保單，無解約金、國泰人壽部分，則非保
    戶，又三商美邦2張保單各於108年11月21日及109年11月21
    日解約，並領取4906元、41697元；又聲請人107年11月迄今
    ，於桑夏時尚美學沙龍店(楠梓區岳陽街2號)提供美髮服務
    ，從事髮型設計工作，採客戶預約制，無固定上班時間，店
    家以現金收款，當日結算薪資，桑夏時尚美學沙龍店抽6成
    ，聲請人抽4成，每月收入約28000元，無支出明細證明。另
    聲請人為廣振有限公司傳銷公司會員，僅於109年5月有業績
    ，109年6月領取獎金836元，又於109年11月21日領取行政院
    發放3萬元補助等情，有財政部高雄國稅局107年至108年綜
    合所得稅各類所得資料清單及財產歸屬資料清單（調卷第10
    至11頁、第12頁）、財產及收入狀況說明書(本案卷第5頁)
    、債權人清冊（本案卷第6頁）、戶籍謄本（本案卷第52頁
    ）、勞工保險被保險人投保資料表（調卷第13頁）、個人商
    業保險查詢結果表（本案卷第40至41頁）、財團法人金融聯
    合徵信中心前置協商專用債權人清冊（調卷第11至13頁）、
    信用報告（本案卷第55頁）、高雄市政府社會局函（本案卷
    第28至30頁）、高雄市政府都市發展局函（本案卷第98頁）
    、桑夏時尚美學沙龍函（本案卷第119頁）、廣振有限公司
    陳報狀(本案卷第37至第38頁)、收入切結書（調卷第14頁）
    、存簿（本案卷第57頁）、三商美邦人壽保險股份有限公司
    函（本案卷第102至104頁）、台灣人壽保險股份有限公司函
    （本案卷第105至106頁）、宏泰人壽保險股份有限公司函（
    本案卷第107至108頁）、國泰人壽保險股份有限公司函（本
    案卷第119頁）、保險同業公會查詢結果表（本案卷第67頁
    ）附卷可證。依目前調查所得證據，以聲請人每月收入2800
    0元作為核算聲請人現在償債能力之基礎，堪認妥適。
　㈣關於聲請人個人日常必要支出部分，聲請人雖主張每月支出1
    5529元（包含每月房屋租金7500元）乙情，並提出租賃契約
    、郵局ATM交易明細（本案卷第75至77頁）為證。惟按債務
    人必要生活費用，以最近1年衛生福利部或直轄市政府所公
    告當地區每人每月最低生活費1.2倍定之，消債條例第64條
    之2第1項定有明文。本院參酌衛福部社會司所公告110年度
    高雄市最低生活費為13341元，又該最低生活費用之標準，
    係照當地最近1年平均每人可支配所得中位數60％訂定，依其
    基準之家庭收支調查報告調查表格式所示有關經常性支出之
    調查項目，包括利息支出、食品、衣著、房租及水費、電費
    、醫療保健、交通、娛樂、教育等，已涵蓋聲請人所陳報之
    支出項目。是本院認聲請人必要生活費用以最低生活費之1.
    2倍即16,009元計算已足，逾此範圍難認必要。
  ㈤關於聲請人扶養費支出部分，聲請人稱負擔母親莊黃春梅扶
    養費，每月6000元。經查：莊黃春梅係41年生，同住父名下
    房屋，無房貸。於107至108年度申報所得各為24153元(利息
    所得2593元，其餘為股利)、23346元（利息所得2764元，其
    餘為股利），名下2001年份汽車1台，原每月國民年金領466
    1元，109年1月起迄今每月領4805元，又郵局帳戶交易明細
    表所載109年11月16日餘額為344128元、高雄市農會帳戶交
    易明細表所載110年2月9日餘額為825343元、元大銀行帳戶
    交易明細表所載109年12月21日餘額為10297元，又聲請人每
    月給予母親5000至6000元扶養費(平均每月5500元)，此有莊
    黃春梅出具證明（本案卷第78頁）、(本案卷第53頁)、戶籍
    謄本（本案卷第56頁）、所得及財產歸屬資料清單（本案卷
    第80至81頁）、高雄市政府社會局函（本案卷第34至36頁）
    、勞動部勞工保險局函（本案卷第39至40頁）、存簿（本案
    卷第72至74頁、第83至87頁、第121至122頁）在卷可查。按
    受扶養者之必要生活費用，準用第一項規定計算基準數額，
    並依債務人依法應負擔扶養義務之比例認定之，消債條例第
    64條之2第2項亦有明定。準此，堪認聲請人母親郵局及高雄
    市農會存款數額豐厚之情，非不能以自己收入維持生活，難
    認有受聲請人扶養之權利，是聲請人主張每月支出母親扶養
    費6000元部分，難認必要，爰不採計。
  ㈥承上，聲請人目前每月收入約28000元，扣除個人必要支出16
    009元，剩餘11991元，而聲請人目前負債總額為0000000元
    （本案卷第6頁債權人清冊），扣除宏泰人壽保單解約金154
    3元後，以每月所餘逐年清償，至少須約30.5年【計算式：
    （0000000－0000）÷28000÷12≒30.5】始能清償完畢，應認其
    已不能清償債務。此外，聲請人無擔保或無優先權之債務總
    額未逾00000000元，且無消債條例第6條第3項、第8條或第4
    6條各款所定駁回更生聲請之事由存在。則聲請人聲請更生
    為有理由，應予准許，爰命司法事務官進行本件更生程序。
四、依消債條例第11條第1項、第45條第1項、第16條第1項，裁
    定如主文。
中　　華　　民　　國　 110　　年　　4 　　月　　13　　日
              　　民事庭　　  法　官　賴寶合
以上正本係照原本作成。
本裁定不得抗告。
中　　華　　民　　國　 110　　年　　4 　　月　　13　　日
  　                          書記官　胡美儀